【裁判字號】    89,交上易,165
【裁判日期】    890928
【裁判案由】    過失傷害
【裁判全文】
臺灣高等法院高雄分院刑事判決                  八十九年度交上易字第一六五號
    上  訴  人
    即  被  告  甲○○
右上訴人因過失傷害案件，不服台灣高雄地方法院八十八年度交易字第六九九號中華
民國八十九年七月七日第一審判決（起訴案號：台灣高雄地方法院檢察署八十八年度
偵續字第二三四號），提起上訴，本院判決如左：
    主  文
原判決撤銷。
甲○○因過失傷害人，處拘役貳拾日，如易科罰金，以佰元折算壹日。
    事  實
一、甲○○考領有普通小客車駕駛執照，於民國八十八年四月十二日下午六時許，駕
    駛車牌號碼ＹＶ─八三三０號自用小客車，沿高雄縣仁武鄉○○路四十巷一五九
    號與一六０號間巷弄（下稱小巷弄）由西往東方向行駛，行經該小巷弄與仁雄路
    四十巷無號誌交岔路口欲左轉仁雄路四十巷北上車道行駛時，原應注意汽車行經
    無號誌交岔路口轉彎時，支線道車應暫停讓幹線道車先行，而當時雨剛停，柏油
    路面潮濕無缺陷，路邊停車阻擋部分視線，更應注意幹道來往車輛，且依其智識
    、能力亦無不能注意之情事，詎於行經前揭路口疏未注意及此，貿然將車駛出仁
    雄路四十巷一五九號與一六０號間巷弄口約（即仁雄路四十巷路面邊緣）二˙四
    公尺處搶先左轉欲駛至仁雄路四十巷時，適有乙○○騎乘車機車沿仁雄路四十巷
    快車道靠慢車道分向線間由北往南方向行駛而來，乙○○於行經該丁字路口時，
    亦疏未注意行經無號誌之交岔路口應減速慢行，作隨時停車之準備，且路面潮濕
    ，更應減速慢行，惟亦疏於注意，故於行經該路口前見甲○○駕駛之小客車駛出
    小巷弄口，為避免與該小客車互撞，將車頭偏左並緊急煞車，致使騎乘之機車因
    重心不穩及雨後路滑而人車倒地，因之受有左膝挫傷、血腫併擦傷四×三公分及
    三×三公分、左腳踝擦傷、右手擦傷一˙五×一公分、下背壓痛及兩腕壓痛之傷
    害。
二、案經被害人乙○○訴由高雄臺灣高雄地方法院檢察署檢察官偵查起訴。
    理  由
一、訊據被告甲○○固坦承有於前揭時、地將車駛出仁雄路四十巷路面邊緣約二˙四
    公尺處，惟矢口否認有何過失犯行，辯稱：當時仁雄路四十巷路口之慢車道停有
    汽車，因視線不良，伊以時速十公里之速度將車開出小巷弄時，已左轉也有打方
    向燈，且當時車子已過了路口中心處，是告訴人自己滑倒云云。惟查，右揭犯罪
    事實，業據告訴人乙○○迭於偵審中指陳在卷，並有高雄市立大同醫院診斷證明
    書乙紙附卷足憑。又本件肇事路口為無號誌丁字路口，仁雄路四十巷路寬十一˙
    九公尺，該巷南下慢車道寬二公尺、快車道寬三˙四公尺，小巷弄寬二˙五公尺
    ，仁雄路四十巷為幹線道，被告所行駛之小巷弄為支線道，且被告將小客車駛出
    小巷弄口時，該小客車車身佔滿寬二公尺之慢車道並超出快車道０˙四公尺，亦
    即超出仁雄路四十巷路邊邊線二˙四公尺，亦據臺灣高雄地方法院檢察署檢察官
    於八十八年八月十一日履勘現場無訛，且經告訴人及被告一致供承無意見，有臺
    灣高雄地方法院檢察署前揭履勘筆錄在卷可稽，（見八十八年偵續字第二三四號
    偵查卷第一三、第十四頁），足證被告駕駛之小客車雖已駛至距仁雄路四十巷路
    面邊線二˙四公尺處，但尚未達該巷路面邊線五˙九五公尺之中心處甚明，被告
    竟稱已過路口中心處乙節，顯不足採。至被告供稱肇事路口轉角處附近停有汽車
    ，雖亦為告訴人於原審審理中供承在卷（詳見原審八十九年六月二十六日審判筆
    錄），然被告在其左方視線受阻之情況下，更應謹慎行車將車頭稍偏向右方並慢
    慢將車頭一點一點地駛出巷口，以擴大其左方之行車視距，看清左方有無來車，
    並暫停讓左方幹線道來車先行，惟被告卻以時速十公里之速度（即每秒鐘行駛距
    離為二˙七七公尺），在不到一秒鐘之瞬間貿然將車直駛出仁雄路四十巷路面邊
    線二˙四公尺處，致使告訴人在瞬間緊急煞停以避免與被告互撞，因而人車滑倒
    ，至為酌然，其前開所辯顯係卸責之詞，不足採信。
二、按汽車行駛至無號誌交岔路口，支線道車應讓幹線道車先行，道路交通安全規則
    第一百零二條第二款定有明文。被告既考領有普通自小客車駕駛執照，自應知悉
    甚詳，且亦為其應注意並能注意之義務，則其駕車行經上開路段由支線道之小巷
    弄左轉幹線道之仁雄路四十巷時，理應暫停讓仁雄路四十巷之車輛先行，以避免
    危險之發生，且當時雨剛停，柏油路面潮濕無缺陷，此業經前往現場處理高雄縣
    仁武鄉仁武派出所之警員王英吉於八十八年八月十一日臺灣高雄地方法院檢察署
    檢察官履勘現場時證稱在卷，並有現場照片五張在卷可憑，且依被告之智識、能
    力等情，亦無不能注意之情事，詎被告於行經前揭無號誌交叉路口時，竟未注意
    讓告訴人之機車先行，在瞬間貿然將車駛出仁雄路四十巷路面邊線二˙四公尺處
    ，至告訴人緊急煞車而滑倒致受有前揭傷害，被告之駕駛行為有過失，灼然至明
    。況本件車禍肇事責任經送台灣省高屏澎區車輛行車事故鑑定委員會鑑定，亦認
    被告駕駛小客車疏未注意支線道車應讓幹線道車先行，為肇事主因，有該鑑定委
    員會八十九年一月十五日高屏澎鑑字第八九○○七五號鑑定意見書附卷可考。又
    告訴人確因本件車禍受有前開傷害，已詳如前述，是本件肇事雖未產生擦撞，然
    被告之過失犯行與告訴人之受傷間，顯有相當因果關係。本件罪證已臻明確，被
    告過失犯行洵堪認定。
三、核被告所為，係犯刑法第二百八十四條第一項前段之過失傷害罪。原審據以論罪
    科刑，固非無見，惟被告在上巷弄口有路邊停車阻擋部分視線，原審於事實欄卻
    認無其他障礙物，已有違誤，另告訴人雖於幹道直行，然於行經無號誌岔路口應
    減速慢行，作隨時停車之準備，此亦為道路交通安全規則第九十三條第一項第四
    款定有明文，且路潮濕，剎停不易，告訴人於該交岔路口，見被告之車後採取閃
    避剎車之措施，卻仍滑倒，足證其未注意車前狀況且車速尚非能控制至安全剎停
    之情況下至明，告訴人對本件肇事亦與有過失，此亦為上開台灣省高屏澎區車輛
    行車事故鑑定委員會鑑定結果認告訴人行車未注意車前狀況為肇事次因，為相同
    之見解，原審認告訴人已採取必要之安全措施而無過失，即非允當，被告上訴否
    認有過失，雖無理由，惟原判決既有上述之可議，自應由本院予以撤銷改判，爰
    審酌被告因該肇事路口停有汽車影響其視線，方貿然將車駛出左轉，其過失程度
    尚非不可饒恕，且告訴人亦與有過失，而告訴人所受之傷害均為擦挫傷、血腫傷
    、壓痛傷，傷情非重，及被告因賠償金問題而未與告訴人達成民事和解等一切情
    狀，爰量處如主文所示之刑，並諭知易科罰金之折算標準。
四、據上論斷，應依刑事訴訟法第三百六十九條第一項前段、第三百六十四條、第二
    百九十九條第一項前段，刑法第二百八十四條第一項前段、第四十一條，罰金罰
    鍰提高標準條例第一條前段、第二段，判決如主文。
本案經檢察官林應華到庭執行職務。
中    華    民    國     八十九     年       九       月     二十八     日
                              臺灣高等法院高雄分院刑事第五庭
                                  審判長法官  吳水木
                                        法官  陳朱貴
                                        法官  惠光霞
右正本證明與原本無異。
不得上訴。
                                      書記官  高惠珠
中    華    民    國     八十九     年       九       月      三十      日
附錄  本判決論罪科刑法條：
刑法二百八十四條第一項前段
因過失傷害人者，處六月以下有期徒刑、拘役或五百元以下罰金。
                                                                        Ａ


司法院資訊處製作；財團法人民間司法改革基金會備份。
